【裁判字號】    90,訴,192
【裁判日期】    900906
【裁判案由】    殺人未遂
【裁判全文】
臺灣臺東地方法院刑事判決                            九十年度訴字第一九二號
    公  訴  人  臺灣臺東地方法院檢察署檢察官
    被      告  乙○○
右列被告因殺人未遂案件，經檢察官提起公訴（九十年度偵字第一二四一號），本院
判決如左：
    主  文
本件公訴不受理。
    理  由
一、公訴意旨略以：被告乙○○於民國（下同）九十年六月二十四日十九時許，在臺
    東縣關山鎮○○里○○鄰○○路四十九號住處前之廣場，因懷疑告訴人甲○○與
    其妻有曖昧關係，與告訴人理論時發生嚴重之爭執，一時氣憤難忍，竟萌殺意，
    持其所有之銳利番刀一把，朝告訴人之頭部揮砍，告訴人見狀為免頭部遭番刀砍
    中，立即以左手擋住番刀之刀刃，左前臂因之遭深度切割傷併神經、血管、肌腱
    損傷、尺骨開放性骨折，當場血跡噴濺，告訴人隨即忍痛逃離現場，被告則持番
    刀追趕，並揚言：「要你死、要你死」等語。後經在場人證人丙○○緊急將告訴
    人送醫急救，始倖免於難；另一在場人李榮綿即告訴人之弟弟則報警循線扣得前
    開番刀一把，因認被告涉有刑法第二百七十一條第二項之殺人未遂罪嫌。
二、按犯罪事實應依證據認定之，無證據不得推定其犯罪事實，刑事訴訟法第一百五
    十四條定有明文。又事實之認定，應憑證據，如未能發現相當證據，或證據不足
    以證明，自不能以推測或擬制之方法，為裁判基礎（最高法院四十年台上字第八
    六號判例參照）。次按被告之自白不得作為有罪判決之唯一證據；仍應調查其他
    必要之證據，以察其是否與事實相符，刑事訴訟法第一百五十六條第二項亦規定
    甚詳。自白係被告之認罪行為，其證據證明力最強，立法猶規定不得作為有罪判
    決之唯一證據；舉重以明輕，與被告利害相反之告訴人之指訴，既係以使被告受
    刑事追訴為目的，尤亦不得作為有罪判決之唯一證據。何況，證據資料在證據法
    則上尚有對被告有利之存疑時，如無法依客觀方法排除此項合理之可疑時，依「
    罪疑利益歸被告原則」，不得以此項證據資料作為有罪判決之依據。復按認定被
    告有罪之事實應憑證據；如未能發現相當之證據，或證據不足以證明，自不能以
    推測或擬制之方法，以為裁判之基礎；且認定事實所憑之證據，其為訴訟上之證
    明，須達於通常一般人均不致有所懷疑，而得確信其為事實之程度者，始得據為
    有罪之認定；倘其證明尚未達到此一程度，而有合理之懷疑存在時，尚難為有罪
    之認定基礎；苟積極證據不足為不利於被告事實之認定時，即應為有利於被告之
    認定，更不必有何有利之證據。又刑法第二百七十一條之殺人罪，以有使人喪失
    生命之故意為其成立要件，意即須有殺人之故意，並著手實施殺人之行為始足當
    之。故殺人與傷害之區別，應以有無殺意為斷，其受傷之多寡，及是否為致命部
    分，有時雖可藉為認定有無殺意之心證，究不能據為絕對標準，業經最高法院著
    有十八年上字第一三０九號判例可資參照。
三、訊據被告雖坦承於上開時、地持刀傷及告訴人，惟堅詞否認有殺人之犯行，辯稱
    ：伊當日因一時氣憤，於教訓並於持刀推擠下致生傷害告訴人，並無殺人犯意等
    語。本件公訴人認被告持番刀朝告訴人頭部揮砍，告訴人因以左手抵擋，致生左
    前臂受深度切割傷併神經、血管、肌腱損傷、尺骨開放性骨折等傷害，因認被告
    涉有殺人未遂罪嫌云云。惟查：
  (一)被告酒後於案發時，自與告訴人發生爭吵始，繼以置於桌上之番刀拍打桌面，復
    以持套有刀鞘之番刀由下往上之方向推擠告訴人止，期間約五分鐘許，嗣推擠告
    訴人時，上開番刀之刀鞘因掉落傷及告訴人等情，業據：被告於警訊時供述：「
    （你拿刀砍他是什麼意思？）我是想要嚇他，我把他推到馬路上，有推他兩次出
    去他都不走，推的時候刀子砍到他的手」、於本院審理時供稱：「我是推他走，
    但推他的時候手上是拿著刀，刀子上還有刀鞘」等語，核與告訴人於警訊時指述
    ：「... 我看見乙○○一人坐在廣場，而桌面上放置一把番刀，他看見我回來之
    後，很氣憤用番刀拍打桌面... 我就一直勸導並要求他不要載鬧了，以免影響鄰
    居安寧，他非但不接受，反而持番刀用力將我推擠... 」、於本院審理時指稱：
    「他（指被告）推我的時候手上拿著刀，刀子上還有刀鞘」、「（你進門到他拿
    番刀要砍你的時候時間有多久？）很短，大概五分鐘之內」等語；證人丙○○於
    警訊時證述：「當時乙○○跟他太太發生爭吵後，他太太憤而離開案發現場，乙
    ○○隨即到我睡覺之房間內拿番刀放置在廣場之桌子上，而後甲○○即到案發現
    場，乙○○更加氣憤而與甲○○發生嚴重爭執，爭執間乙○○將番刀用力拍打桌
    面，而後二人相互推擠動作，清廣手上番刀像似欲作勢砍甲○○，而甲○○則用
    左手擋住後，才發生砍傷事件」、於本院審理時證稱：「（你在何時發現他受傷
    的？）當時我在屋內聽到他們吵架，我就出來看到被告跟告訴人在爭執，我看到
    被告拿著刀子由下往上揮，刀子往上的時候刀鞘已經掉落.. 」等語大致相符（
    分別見警訊筆錄及本院九十年八月三十日訊問筆錄），復有被告於同日二十時十
    四分許，測得酒精濃度為○點五九ＭＧ／Ｌ，有呼氣酒精濃度測定值表一紙在卷
    可稽，是上情應堪採認。是被告若有殺害告訴人之動機，則為何於氣憤之始而見
    被告之時，並未即持刀殺之？反係持套有刀鞘之番刀用以爭執及推擠？而時間竟
    長達約五分鐘之久？是被告所辯僅係用以教訓告訴人之意，應堪採信。
  (二)另參諸告訴人指述「.. 他（指被告）平常喝完酒就很會吵，而且會拿刀要追人
    家」、「（你說被告喝完酒後會追人，有什麼證據？）我們在一起喝酒他老婆在
    ，他就會生氣，有一次他拿刀背砍過我的腳」等語，核與被告供述：「（對告訴
    人講的有沒有意見？）那是有一次我要上山工作他的腳放在我的摩托車上，我叫
    他把腳拿開，他不拿開，我講兩、三次真的生氣了就拿刀背砍他的腳」等語相符
    ，是依告訴人所指述情節，被告酒性不佳後，於酒後曾因未能控制自己情緒，而
    生傷人行為之情事，觀本案亦是被告酒後，因認被告其妻有曖昧關係，於欠理性
    之控制下，復生類似上開傷害之情節，是益徵被告應無殺人之犯意。
  (三)綜上所述，審酌被告行為動機與被告下手時所存在客觀等事實，是被告所辯只是
    想教訓告訴人之意思，而為上開之行為一節，應堪採信，是本院於被告是否存有
    殺人之犯意既有懷疑時，依「罪疑利益歸被告原則」，即尚難認定被告係以殺人
    之犯意而為上開行為。揆諸首開說明，自難遽以殺人未遂之罪責相繩。核被告所
    為應係觸犯刑法第二百七十七條第一項之普通傷害罪，公訴意旨認被告上開所為
    係犯同法第二百七十一條第二項、第一項之殺人未遂罪，尚有未洽。
三、按告訴乃論之罪，告訴人於第一審辯論終前得撤回其告訴，又告訴經撤回者，應
    諭知不受理之判決，刑事訴訟法第二百三十八條第一項、第三百零三條第三款定
    有明文。本件告訴人告訴被告所犯事實，係刑法第二百七十七條第一項之罪，已
    如前述，依同法第二百八十七條前段規定，須告訴乃論，茲據被告於當庭向告訴
    人道勸並取得諒解後，與告訴人達成和解，並由告訴人撤回告訴（見本院九十年
    八月三十日訊問筆錄卷），依照上開說明，本案自應諭知不受理之判決。惟期望
    被告經次教訓，此後切記毋因飲酒而亂其理性，亦不可借暴力以達其目的，則本
    院審諸相關事證，而為如主文所示之判決，始有實益，附此敘明。
據上論斷，應依刑事訴訟法第三百零三條第三款判決如主文。
中      華      民      國      九十      年      九      月     六     日
                                臺灣臺東地方法院刑事庭
                                    法  官  陳兆翔
右正本證明與原本無異。
如不服本判決，應於判決送達後十日內向本院提出上訴狀。（須附繕本）
「切勿逕送上級法院」
                                    書記官  蘇美琴
中      華      民      國      九十      年      九      月     七     日


司法院資訊處製作；財團法人民間司法改革基金會備份。
